臺灣高雄地方法院刑事判決　　　　　　 96年度簡上字第202號
上　訴　人　臺灣高雄地方法院檢察署檢察官
被　　　告　甲○○
　　　　　　　　　　現於臺灣高雄看守所
上列上訴人因被告違反毒品危害防制條例案件，不服臺灣高雄地
方法院96年度簡字第335 號，中華民國96年1 月26日第一審判決
（聲請簡易判決處刑案號：96年度毒偵字第41號），提起上訴，
及請求移送併辦（移送併辦案號：96年度毒偵字第1831 號、第
1558號），本院判決如下：
    主  文
原判決撤銷。
甲○○施用第二級毒品，累犯，處有期徒刑陸月，如易科罰金，
以新臺幣壹仟元折算壹日。
    事  實
一、甲○○前因施用毒品案件，經依本院92年度毒聲字第539 號
    裁定送觀察、勒戒後，認有繼續施用毒品之傾向，再依本院
    92 年 度毒聲字第1940號裁定令入戒治處所施以強制戒治1
    年，經強制戒治滿3 個月，其成效經評定為合格，無繼續戒
    治之必要，經本院於92年8 月27日以92年度毒聲字第5308號
    裁停止戒治付保護管束，於92年9 月12日停止戒治付保護管
    束而出所，嗣於保護管束期間，再度施用第一級毒品海洛因
    ，經本院於92年12月4 日以92年度毒聲字第7350號裁定撤銷
    停止戒治令入戒治處所施以強制戒治，於94年4 月21日 (起
    訴書誤載為94年4 月22日)強 制戒治期滿而釋放 (繼續執行
    徒刑)， 並由臺灣高雄地方法院檢察署檢察官於94年5 月5
    日以94年度戒毒偵字第232 號為不起訴處分確定。另於93年
    間，因竊盜案件，經本院93年度易字第1115號判決判處有期
    徒刑10月確定，甫於95年5 月3 日執行完畢。詎甲○○仍未
    戒除毒癮，復基於施用第二級毒品甲基安非他命之犯意，自
    95 年10 月14日13時30分許採驗尿液回溯24小時內某時起迄
    同年11月16日凌晨1 、2 時許止，在高雄市○○區○○里○
    ○○路157 巷2 號住處內，以將甲基安非他命放在鋁箔紙上
    燒烤而吸其煙霧之方式，施用第二級毒品甲基安非他命多次
    ，約每一、二天施用1 次。嗣分別於(1)95年10月14日10時30
    分許，因形跡可疑，為警在高雄市前鎮區○○○路與復興三
    路交岔路口盤查後，採集甲○○尿液送驗，呈甲基安非他命
    陽性反應而查獲。(2)95年10月28日11時許，因形跡可疑，為
    警在高雄市○○區○○路與廈門街交岔路口盤查後，採集甲
    ○○尿液送驗，呈甲基安非他命陽性反應而查獲。(3)95年11
    月17日17時47分許，經高雄市政府警察局三民第一分局通知
    其前往採尿送驗，其尿液呈甲基安非他命陽性，而悉上情。
二、案經高雄市政府警察局前鎮分局移送臺灣高雄地方法院檢察
    署檢察官偵查起訴暨高雄市政府警察局三民第一分局、新興
    分局報告臺灣高雄地方法院檢察署檢察官移送併辦。
    理  由
一、按「法院或檢察官得囑託醫院、學校或其他相當之機關、團
    體為鑑定，或審查他人之鑑定，並準用第203 條至第206 條
    之1 之規定。」、「鑑定之經過及其結果，應命鑑定人以言
    詞或書面報告。」，亦分別為刑事訴訟法第208 條第1 項前
    段、第206 條第1 項定明定。是經法院或檢察官囑託相當之
    機關為鑑定後，經鑑定人以書面報告其鑑定之結果者，即屬
    同法第159 條第1 項所謂之「法律有規定者」，不受該條項
    規定「不得作為證據」之限制。且同法第208 條第1 項前段
    對於法院或檢察官囑託相當之機關為鑑定之情形，僅規定：
    「準用第203 條至第206 條之1 之規定」，至於同法第202
    條有關「鑑定人應於鑑定前具結」之規定，則不在準用之列
    。故於法院或檢察官囑託相當之機關為鑑定，而該受囑託機
    關以書面報告鑑定結果之情形，既非屬依法應具結者。是同
    法第15 8條之3 有關「證人、鑑定人依法應具結而未具結者
    ，其證言或鑑定意見，不得作為證據」之規定，於此時即無
    適用之餘地。查卷附之高雄市立凱旋醫院濫用藥物尿液檢驗
    報告（檢體編號：I373、A413）2 紙、長榮大學95年12月1
    日出具之濫用藥物檢驗報告（檢體資料：VＺ00000000000）1
    紙，係臺灣高等法院檢察署概括委任上開機關所為之鑑定，
    依上揭說明，上開檢驗報告3 紙，自均有證據能力。
二、上揭事實，業經被告甲○○於本院審理時坦承不諱，並有高
    雄市立凱旋醫院濫用藥物尿液檢驗報告（檢體編號：I373、
    A413）2 紙、長榮大學95年12月1 日出具之濫用藥物檢驗報
    告（檢體資料：VＺ00000000000）1紙、高雄市政府警察局前
    鎮分局濫用藥物尿液檢體監管紀錄表1 紙（檢體編號：I373
    )、 高雄市政府警察局新興分局煙毒尿液送驗登記代碼對照
    表1 紙（送驗代碼：A413）、應受尿液採驗人尿液檢體採集
    送驗紀錄表（檢體編號：VＺ00000000000）1紙附卷可稽，足
    見被告之自白與事實相符。又被告前因施用毒品案件，經依
    本院92年度毒聲字第539 號裁定送觀察、勒戒後，認有繼續
    施用毒品之傾向，再依本院92年度毒聲字第1940號裁定令入
    戒治處所施以強制戒治1 年，經強制戒治滿3 個月，其成效
    經評定為合格，無繼續戒治之必要，經本院於92年8 月27日
    以92年度毒聲字第5308號裁停止戒治付保護管束，於92年9
    月12日停止戒治付保護管束而出所，嗣於保護管束期間，再
    度施用第一級毒品海洛因，經本院於92年12月4 日以92年度
    毒聲字第7350號裁定撤銷停止戒治令入戒治處所施以強制戒
    治，於94年4 月21日 (起訴書誤載為94年4 月22日)強 制戒
    治期滿而釋放 (繼續執行徒刑)， 並由臺灣高雄地方法院檢
    察署檢察官於94年5 月5 日以94年度戒毒偵字第232 號為不
    起訴處分確定，亦有臺灣高等法院被告前案紀錄表、臺灣高
    等法院在監在押全國紀錄表各1 份附卷可稽，其於前開強制
    戒治執行完畢釋放後、5 年內再犯本件施用毒品犯行。本件
    罪證明確，被告犯行洵堪認定。
三、核被告所為，係犯毒品危害防制條例第10條第2 項施用第二
    級毒品罪。被告持有第二級毒品後進而施用，其持有毒品之
    低度行為，為施用第二級毒品之高度行為所吸收，不另論罪
    。又按，刑事法若干犯罪行為態樣，本質上即具有反覆、延
    續實行之特質，則行為人若基於單一犯意，在密切接近之一
    定時、地，持續實行之多次該等犯罪行為，而依社會通念，
    於客觀上認為符合一個反覆、延續性之行為概念者，於刑法
    評價上，即應僅成立一罪，學理上所稱「集合犯」即屬之。
    另判斷何種構成要件行為，可認符合上述概念，首先固應藉
    助文義解釋，惟當法條文義有所不明時，則須探究該犯罪處
    罰規範之目的為解釋，並參酌一般犯罪典型之實施型態予以
    綜合判斷。又並非所有構成要件之行為具有反覆實施之特質
    ，即當然成立集合犯，而得評價為一罪，仍須行為人係基於
    單一犯意，在密切接近之一定時、地，持續實行之多次犯罪
    行為，侵害同一法益，而依社會客觀通念，認為符合一個反
    覆、延續性之行為概念，始得評價為一罪。因此，行為人之
    數次犯罪行為，在主觀上如係分別起意，或客觀上非係利用
    同一機會為之，在評價上即應成立數罪。由於毒品具有成癮
    性、濫用性（毒品危害防制條例第2 條第1 項參照），施用
    者一經上癮，即難戒斷，在其主觀依賴毒品之心理下，須持
    續、密接施用毒品以解癮，再犯率高，否則難以承受毒癮發
    作之痛苦，是施用毒品行為，本質上具有反覆實施之行為特
    性，得成立「集合犯」甚明。本件被告於本院96年4 月24日
    審理時坦承其自95年10月14日起迄95年11月16日止，約每隔
    一、二天施用甲基安非他命1 次 (見當日審判筆錄)， 足見
    被告施用毒品確已成癮，其於上開時、地，反覆施用甲基安
    非他命之犯行，應屬「集合犯」，法律評價上自應僅論以單
    純一罪。另被告前於93年間，因竊盜案件，經本院93年度易
    字第11 15 號判決判處有期徒刑10月確定，甫於95年5 月3
    日執行完畢，此有臺灣高等法院被告前案紀錄表、臺灣高等
    法院在監在押全國紀錄表各1 份附卷可稽，其於有期徒刑執
    行完畢後之5 年內，再故意犯本件有期徒刑以上之罪，應依
    刑法第47條第1 項規定，論以累犯，並加重其刑。再者，公
    訴人雖僅就被告於95年10月14日13時30分許採驗尿液回溯24
    小時內某時許，施用甲基安非他命部分之犯罪事實 (即臺灣
    高雄地方法院檢察署96年度毒偵字第41號)提 起公訴，然檢
    察官就犯罪事實一部起訴者，其效力及於全部，刑事訴訟法
    第267 條定有明文。本件被告另自上開起訴之犯罪時間之後
    迄95年11月16日凌晨1 、2 時許止，先後多次施用甲基安非
    他命 (包含臺灣高雄地方法院檢察署96年度毒偵字第1831、
    1558號)之 部分犯罪事實，與前揭起訴之犯罪事實部分具有
    「集合犯」之單純一罪關係，已如前述，為起訴效力所及，
    本院自應就此部分一併加以裁判，附此敘明。
四、原審以被告罪證明確，予以論罪科刑，固非無見。惟原判決
    僅就被告於95年10月14日13時30分許採驗尿液回溯24小時內
    某時許施用第二級毒品甲基安非之犯行加以審判，而未及就
    被告所為其餘犯行一併審理，尚有未洽，上訴人上訴意旨執
    此指摘原判決不當，為有理由，自應由本院將原判決予以撤
    銷改判。爰審酌被告前已有施用毒品之不良素行，經觀察勒
    戒、強制戒治後，猶施用之，顯見其戒毒意志不堅，本不宜
    寬貸，惟念其施用毒品乃自戕一己之身體健康，對社會造成
    之危害尚非直接鉅大，反社會性之程度應屬較低，其犯後坦
    承犯行，態度良好等一切情狀，量處如主文所示之刑。且考
    量被告家庭經濟「勉持」，並非豐沃 (見警詢筆錄)及 其犯
    罪情節，認為苟易科罰金之折算標準過高，無異提高其刑期
    ，是本院認以新臺幣1 千元折算1 日為適當，爰諭知易科罰
    金之折算標準。
據上論斷，應依刑事訴訟法第455 條之1 第1 項、第3 項、第36
9 條第1 項前段、第364 條、第299 條第1 項前段，毒品危害防
制條例第10條第2 項、刑法第11條前段、第47條、第41條第1 項
前段，判決如主文。
本案經檢察官乙○○到庭執行職務。
中　　華　　民　　國　　96　　年　　4 　　月　　30　　日
                        刑事第九庭審判長法　官  王啟明
                                        法　官  謝梨敏
                                        法  官  陳建和
以上正本證明與原本無異。
不得上訴。
中　　華　　民　　國　　96　　年　　4 　　月　　30　　日
                                        書記官  林姵妤
附錄本判決論罪之法條：
毒品危害防制條例第10條第1項
    施用第一級毒品者，處六月以上五年以下有期徒刑。
毒品危害防制條例第10條第2項
    施用第二級毒品者，處三年以下有期徒刑。
